臺灣高等法院臺南分院民事判決
109年度重上字第47號
上  訴  人  林英雄  
訴訟代理人  簡承佑律師
被 上訴 人  黃寬碩  
訴訟代理人  陳振吉律師
複 代理 人  楊瓊雅律師
上列當事人間請求損害賠償事件，上訴人對於民國109年4月30日
臺灣雲林地方法院107年度重訴字第32號第一審判決提起上訴，
本院於110年10月26日言詞辯論終結，判決如下：
    主      文
上訴駁回。
第二審訴訟費用由上訴人負擔。
    事實及理由
甲、程序方面：
　  按第二審當事人不得提出新攻擊或防禦方法。但法院應依職
    權調查證據者，不在此限。民事訴訟法第447條第1項第4款
    定有明文。次按損害之發生或擴大，被害人與有過失者，法
    院得減輕賠償金額或免除之，民法第217條第1項定有明文。
    其適用範圍，原不以侵權行為所生損害賠償之債為限，即債
    務不履行所生或契約所定之損害賠償，除有反對之特約外，
    於計算賠償金額時，亦有其適用。且此項基於過失相抵之責
    任減輕或免除，非僅視為抗辯之一種，亦可使請求權全部或
    一部為之消滅，法院應依職權斟酌雙方原因力之強弱與過失
    之輕重，以定賠償金額應減至何程度，抑為完全免除。(最
    高法院110年度台上字第1113號判決參照)。是關於過失相抵
    之適用，應為法院應依職權調查之事項，上訴人縱於上訴時
    始為過失相抵之抗辯，於法亦無不合，應予准許，合先敘明
    。
乙、實體方面：
一、被上訴人主張：上訴人考領有普通大貨車駕駛執照，於民國
    105年1月13日中午12時35分許，駕駛車牌號碼00-0000號自
    用小客車，沿雲林縣○○鄉○○村○○路由北往南行駛，行經○○路
    00號前時，未注意在劃有分向限制線之路段不得迴車，而自
    路旁起駛向左迴轉，欲至對向車道，適被上訴人騎乘車牌號
    碼000-000號普通重型機車，沿○○路由北往南，自上訴人之
    自小客車後方駛來，見狀閃避不及，與上訴人駕駛之自小客
    車發生碰撞，當場人車倒地，受有右側脛骨與腓骨開放性骨
    折、左顴部、左手、右膝、右大腿挫擦傷、慢性骨髓炎之傷
    害。經送醫治療後，仍因上開傷勢致右下肢神經、軟組織肌
    肉受損，右踝機能完全喪失且未來無法恢復。爰依民法第18
    4條第1項前段、第2項、第193條第1項、第195條第1項規定
    ，請求上訴人賠償門診及住院醫療費用新臺幣（下同）910,
    155元、交通費用32,965元、看護費用940,000元、2年不能
    工作之損失788,016元、減少勞動能力之損失
　　8,055,903元、將來復健費用1,000,000元、支架及輔具鞋費
    用7,240元、未來更換支架及輔具鞋之費用67,000元、精神
    撫慰金100萬元之損害，共計12,801,279元，及自109年4月7
    日更正暨陳述意見狀繕本送達翌日起至清償日止，按週年利
    率百分之5計算之利息；並願供擔保請准宣告假執行。
二、上訴人則以：被上訴人駕駛機車時若稍加注意車前狀況，並
    依限速行駛，不致與上訴人駕駛之自小客車相撞，被上訴人
    就事故發生與有過失，兩造應各負一半肇事責任而有民法第
    217條過失相抵之適用。又上訴人就原審認定被上訴人請求
    之醫療費用444,223元、交通費用27,475元、看護費用89萬
    元、2年工作損失788,016元、支架及輔具鞋費用7,240元、
    未來更換支架及輔具鞋之費用67,000元及精神慰撫金60萬元
    均不爭執，惟關於被上訴人請求勞動能力減損部分，被上訴
    人是否受有勞動能力減損情事，需與其事故前於台化公司任
    職之製程操作員工作相連結作為判斷依據，非以勞工保險失
    能給付標準為依據，故暫以被上訴人喪失勞動能力比例為
　　20%，及暫以被上訴人於台化公司擔任製程操作員工作之平
    均薪資58,202元計算，被上訴人減少勞動能力損害每年為
　　139,685元，依霍夫曼式計算法扣除中間利息(首期給付不扣
    除中間利息）核計金額為2,891,609元，扣除被上訴人於107
    年11月、12月、108年1月、2月仍在台化公司領取薪資各34,
    248元、39,545元、40,045元、42,100元，合計155,938元後
    ，被上訴人受有喪失或減少勞動能力之金額應為2,735,671
    元。是以，被上訴人得請求賠償醫療費用、交通費、看護費
    、工作損失、勞動能力減少、輔具、更換輔具、精神慰撫金
    之金額共計為5,559,624元，並由被上訴人負擔一半肇事責
    任，故上訴人應賠償金額為2,779,812元，再扣除被上訴人
    已受領強制汽車責任保險金20萬元後，賠償金額為2,579,81
    2元等語，資為抗辯。
三、原審為被上訴人一部勝訴，一部敗訴之判決，上訴人聲明不
    服，提起上訴，上訴聲明：㈠原判決關於命上訴人給付超過2
    ,579,812元本息部分，及該部分假執行之宣告暨訴訟費用（
    確定部分除外）之裁判均廢棄。㈡上開廢棄部分，被上訴人
    在第一審之訴及假執行之聲請均駁回。
　　被上訴人答辯聲明：上訴駁回。　　
四、兩造不爭執事項： 
  ㈠上訴人考領有普通大貨車駕駛執照，於105年1月13日中午12
    時35分許，駕駛車牌號碼00-0000號自用小客車，沿雲林縣
    麥寮鄉麥豐村○○路由北往南方向行駛，行經○○路00號前時，
    本應注意駕駛人駕駛汽車在劃有分向限制線之路段不得迴車
    ，而依當時現場天候晴、日間有自然光線、柏油路面乾燥、
    無缺陷及障礙物，且視距良好等一切情狀，並無不能注意之
    情事，上訴人疏未注意，貿然在劃有分向限制線之路段，違
    規自路旁起駛向左迴轉，欲至對向車道，適被上訴人騎乘車
    牌號碼000-000號普通重型機車，亦沿○○路由北往南，自上
    訴人之車輛後方駛來，途經該處，被上訴人閃避不及，與上
    訴人駕駛之上開小客車發生碰撞，被上訴人當場人車倒地，
    受有右側脛骨與腓骨開放性骨折、左顴部、左手、右膝、右
    大腿挫擦傷、慢性骨髓炎之傷害。被上訴人經送醫治療後，
    仍因上開傷勢導致右下肢神經、軟組織肌肉受損，右踝機能
    完全喪失且未來無法恢復。
  ㈡被上訴人因本件車禍，於105年1月13日13時15分送至中國醫
    藥學院北港附設醫院急診，經中國醫藥學院北港附設醫院於
    105年6月17日所開立之診斷證明書，其病名記載如下：
  ⒈右側脛骨與腓骨開放性骨折。
  ⒉左顴部、左手、右膝、右大腿挫擦傷。
  ㈢被上訴人於105年1月13日14時17分轉至臺中榮民總醫院治療
    ，其歷次開立之診斷證明書之「開具證明日期」、「診斷」
    、「處置意見」記載如下：
  ⒈「開具證明日期」105年2月25日，診斷：右側脛腓骨開放性
    骨折。
  ⒉「開具證明日期」105年6月16日，診斷：右側脛骨開放性骨
    折外固定術後。慢性骨髓炎。
  ⒊「開具證明日期」105年9月22日，診斷：右側脛骨幹開放性
    骨折外合併慢性骨髓炎。
  ⒋「開具證明日期」105年11月5日，診斷：右側脛骨幹開放性
    骨折外合併慢性骨髓炎。
  ⒌「開具證明日期」106年5月9日，診斷：右下肢慢性骨髓炎。
  ⒍「開具證明日期」106年10月17日，診斷：右側脛骨骨折術後
    未癒合。
  ⒎「開具證明日期」107年8月1日，診斷：右側脛骨幹開放性骨
    折外合併慢性骨髓炎。
  ㈣台塑企業麥寮管理部於107年6月28日以(107)麥總字第18Z000
    000000號函，函覆原審之主旨欄記載如下：本企業台灣化學
    纖維股份有限公司員工黃寬碩於105年1月13日車禍後只出勤
    14天其餘均請事、病及特休假，請假期間薪資均依公司規定
    ，未超半年之病假給半薪，事假及超過半年病假不給薪，並
    於106年11月3日起辦理停薪留職。
  ㈤交通部公路總局嘉雲區車輛行車事故鑑定會於106年12月11日
    以嘉雲鑑字第1060002458號函檢附鑑定意見書，鑑定意見如
    下：
  ⒈林英雄駕駛自用小客車，於道路中央劃設有分向限制線之路
    段，由路旁起駛往左迴車不當，為肇事原因。
  ⒉黃寬碩駕駛普通重型機車，無肇事因素。
  ㈥交通部公路總局於107年1月29日以路覆字第1070005787號函
    之「主旨」敘明覆議結論為：本案照本局嘉雲區車輛行車事
    故鑑定會之鑑定意見。
  ㈦澎湖科技大學於108年1月16日檢送本案交通事故鑑定意見書
    函覆臺灣高等法院臺南分院刑事庭，其關於本案肇事責任歸
    屬之鑑定結論如下：
  ⒈林英雄駕駛自用小客車，於道路中央劃設有分向限制線之路
    段，未注意左側來車，由機車優先道起駛往左迴車不當，是
    為肇事原因。
  ⒉黃寬碩駕駛普通重型機車，閃避反應不及，並無肇事因素。
  ⒊吳麗慧駕駛自用小客車，反應不及，無肇事因素。
  ⒋黃素蜜駕駛自用小客車，反應不及，無肇事因素。　
  ㈧本件事故於107年4月24日，經臺灣雲林地方法院（下稱雲林
    地院）以105年度交易字第489號刑事判決，判處林英雄因過
    失傷害人致重傷，處有期徒刑6個月，如易科罰金，以新臺
    幣1000元折算1日。林英雄嗣提起上訴，經本院於108年3月
　　13日以107年度交上易字第368號刑事判決上訴駁回。
  ㈨兩造對於原審判決上訴人應給付被上訴人醫療費用444,223元
    、交通費用27,475元、看護費用89萬元、2年不能工作之損
    失788,016元、支架及輔具鞋費用7,240元、未來換支架及輔
    具鞋費用67,000元、精神慰撫金60萬元，均不爭執。
  ㈩被上訴人已於105年8月29日領取強制汽車責任保險理賠金20
    萬元。
  本院於109年8月4日準備程序勘驗事發當時之行車紀錄器畫面
    ，其勘驗過程及勘驗結果如本院卷第113頁至114頁筆錄所載
    。
五、兩造爭執事項：
　㈠被上訴人請求上訴人賠償減少勞動力損失7,626,825元，有無
    理由？
　㈡被上訴人就本件事故之發生是否與有過失？如有，其過失比
    例為何？
六、得心證之理由：
　㈠按因故意或過失不法侵害他人之權利者，負損害賠償責任。
    不法侵害他人之身體或健康者，對於被害人因此喪失或減少
    勞動能力或增加生活上之需要時，應負損害賠償責任。不法
    侵害他人之身體、健康、名譽、自由、信用、隱私、貞操，
    或不法侵害其他人格法益而情節重大者，被害人雖非財產上
    之損害，亦得請求賠償相當之金額，民法第184條第1項前段
    、第193條第1項、第195條第1項分別定有明文。
　㈡查上訴人於105年1月13日中午12時35分許，駕駛自用小客車
    ，沿雲林縣麥寮鄉麥豐村○○路由北往南方向行駛，行經○○路
    00號前時，本應注意在劃有分向限制線之路段不得迴車，而
    依當時現場天候晴、日間有自然光線、柏油路面乾燥、無缺
    陷及障礙物，且視距良好等一切情狀，並無不能注意之情事
    ，竟疏未注意，貿然在劃有分向限制線之路段，違規自路旁
    起駛向左迴轉，欲至對向車道，適被上訴人騎乘機車，沿○○
    路由北往南自上訴人之車輛後方駛來，閃避不及，與上訴人
    駕駛之小客車發生碰撞，當場人車倒地，受有前述傷害之事
    實，為兩造所不爭執（不爭執事項㈠），是上訴人就本件事
    故之發生有過失，且其過失行為與被上訴人之傷害結果間有
    相當之因果關係，堪予認定。
　㈢上訴人雖主張被上訴人就本件事故之發生亦有未注意車前狀
    況及未依速限行駛之情事，而與有過失云云，惟為被上訴人
    所否認，查：
　⒈依國立澎湖科技大學（下稱澎湖科大）鑑定意見書中車速推
    估欄之記載：由影帶可知，被上訴人機車於12時31分36.4秒
    抵達禁行機車標字之尾端，於12時31分37.73秒上訴人小客
    車撞擊機車，其時間差約為1.33秒，行駛距離約為17.7公尺
    ，可推估機車之行車速度約為47.9公里/小時。該路段速限
    為每小時50公里，無明顯超速之現象等語以觀（本院107年
    度交上易字第368號刑事案卷第98-100頁，下稱另案刑事第3
    68號卷），是上訴人主張被上訴人未依速限行駛云云，已無
    可採。
　⒉又本件事故肇事責任歸屬，經交通部公路總局嘉雲區車輛行
    車事故鑑定會鑑定結果，係認：上訴人駕駛自用小客車，於
    道路中央劃設有分向限制線之路段，由路旁起駛往左迴車不
    當，為肇事原因。被上訴人駕駛普通重型機車，無肇事因素
    （不爭執事項㈤）。再經交通部公路總局覆議會研議結論，
    亦係照嘉雲區車輛行車事故鑑定會之鑑定意見（不爭執事項
    ㈥）。另經澎湖科大鑑定結果，復認本案肇事責任之歸屬為
    ：⒈上訴人駕駛自用小客車，於道路中央劃設有分向限制線
    之路段，未注意左側來車，由機車優先道起駛往左迴車不當
    ，是為肇事原因。⒉被上訴人駕駛普通重型機車，閃避反應
    不及，並無肇事因素（不爭執事項㈦），業如前述。
　⒊上訴人雖主張澎湖科大前開鑑定意見書第7頁就被上訴人對本
    件事故可行反應時間分析，指出「機車騎士對於小客車的左
    迴轉行為可行之認知反應時間約為1.4秒」、「車輛日間行
    駛，駕駛人對於非預期之道路危險狀況所需的認知反應時間
    約為1-1.6秒」、「事故當時之天候、路況、視線均正常，
    能見距離至少有50公尺，是故機車騎士若有注意前方路況，
    可清楚看見小客車起步向左側迴轉」，因認被上訴人就本件
    事故有未注意車前狀況之過失云云。惟核諸前開鑑定意見書
    係以：「由影帶可知…機車騎士對於小客車1的左迴轉行為，
    可行之認知反應時間約為1.4秒。…一般而言，車輛日間行駛
    ，駕駛人對於非預期之道路危險狀況，所需的認知反應時間
    約為1〜1.6秒。再者，車輛行駛速率每小時45公里，駕駛人
    視野角度約為85〜95度(即單邊視角約為42.5〜
　　47.5度）；車速每小時0公里，視野角度約為180〜200度(即
    單邊視角約為90〜100度）。而事故當時之天候、路況、視線
    均正常，能見距離至少有50公尺…。是故機車騎士若有注意
    前方路況，可清楚看見小客車1起步向左側迴轉(∵85〜95>5度
    ；50>18.62公尺；眼睛正視前方即可看見），『然因認知反
    應時間不足(1〜1.6>1.4秒），無法採取有效的反應措施』，
    例如緊急煞車，以避免事故之發生。相反地，小客車1(9R-9
    838)起步時，駕駛人若有注意左側來車，可清楚看見機車之
    接近(∵90〜100<150度；50﹥18.62公尺；駕駛人需轉頭方可看
    見)，並有足夠的認知反應時間，可採取有效的反應措施，
    例如暫不迴轉，以避免事故之發生」等語(另案刑事第368號
    卷第104、107頁)，因而分析被上訴人無肇事因素；是上訴
    人僅以前開鑑定報告之片斷記載，主張被上訴人有未注意車
    前狀況之過失云云，並無足採。
　⒋上訴人雖又主張其自小客車於12時31分13秒前已臨停於機車
    優先道上，車頭已斜出該機車優先道，佔用汽車內車道，並
    已開啟左轉燈，本件事故發生於約12時31分38秒，是上訴人
    之自小客車斜出臨停於內側車道至少25秒以上，於該時任何
    行車車輛或機車用路人只要稍加注意車前狀況，均可預知上
    訴人之自小客車將左轉或迴轉，當減速慢行即可避免車禍之
    發生云云；惟查，本件事故現場係劃有分向限制線而不得迴
    車之路段，則縱或被上訴人已看見上訴人之自小客車自路旁
    緩慢駛出並開啟左轉燈，除其認知反應時間不足外，亦難逕
    認被上訴人能預知上訴人竟會違規迴轉，是上訴人前開主張
    ，復無可採。
  ㈣爰就被上訴人請求之金額審酌如下：
　⒈被上訴人主張其受有醫療費用444,223元、交通費用27,475元
    、住院及出院後之看護費用89萬元、2年不能工作之損失
　　788,016元、支架及輔具鞋費用7,240元、未來換支架及輔具
    鞋費用67,000元、精神慰撫金60萬元之損害部分，為上訴人
    所不爭執（不爭執事項㈨），堪予認定。
　⒉又被上訴人主張其因本件事故減少勞動能力53.83%，迄至退
    休年齡65歲止，尚有35年4月又26日，以前述被上訴人平均
    月薪58,202元計算，被上訴人減少勞動能力之損害每年為
　　375,962元，扣除被上訴人於107年11月、12月、108年1月、
    2月領取之薪資計155,938元後，被上訴人減少勞動能力之損
    失合計為7,626,825元一節，雖為上訴人所否認，惟查：
　⑴本件經原審囑託臺中榮民總醫院（下稱臺中榮總）鑑定結果
    ，認被上訴人目前右下肢短2公分，四踝因腓神經損傷無法
    自主活動，符合「喪失機能」，依據勞工保險失能給付標準
    12-23「一下肢三大關節中有一大關節喪失機能者」，相當
    失能等級九，喪失勞動能力53.83%，有臺中榮總108年7月4
    日中榮醫企字第1084202016號函檢送之鑑定書、108年12月1
    0日中榮醫企字第1084203760號函檢送之補充鑑定書在卷可
    稽（原審卷一第261至263、373至375頁）。
　⑵上訴人雖主張被上訴人是否受有勞動能力減損情事，需與其
    事故前於台化公司任職之製程操作員工作相連結作為判斷依
    據，非以勞工保險失能給付標準為依據云云，惟經本院依上
    訴人之聲請函詢台化公司，該公司以110年1月21日台化總字
    第2164001109C5號函覆略以：被上訴人受傷前擔任該公司製
    程操作員，於石化工廠内之工作性質為製程調整及設備巡檢
    、製程取樣、泵浦與過濾器定期切換及清理、收料、調配或
    添加作業及設備定期自主檢查等；工作型態為配合製程調整
    進行閥件開、關，且須行走於製程區、鋼構平台及攀爬高塔
    平台；工作能力需使用目視、聽力、對話及四肢才能進行及
    完成上述相關作業；受傷後廠內安排定點或平面施工安全督
    導工作，確實無法如受傷前可以於鋼構平台、高塔等高處、
    架正常行走及攀爬之能力等語後（本院卷一第203頁），再
    經本院檢附前開函覆資料，囑託臺中榮總依上訴人之身體健
    康狀態、工作性質、專業技能，比較其受傷前、後之狀態，
    判斷減少勞動能力之程度為何，臺中榮總業以110年5月14日
    中榮醫企字第1104201605號函檢送鑑定書，略以：依據勞工
    保險失能等級喪失或減少勞動力比率表，失能等級九，為喪
    失勞動能力53.83%(本院卷第221頁)；是上訴人主張被上訴
    人喪失勞動能力未達53.83%云云，不足採信。
　⑶又按民法第193條第1項所謂減少勞動能力，乃指職業上工作
    能力一部之滅失而言。審核被害人減少勞動能力之程度時，
    自應斟酌被害人之職業、智能、年齡、身體或健康狀態、教
    育程度、專門技能、社會經驗等各種因素，不能以一時一地
    之工作收入為準。至於個人實際所得，僅得作為勞動能力減
    損之參考，不得因薪資未減少即謂其無損害(最高法院102年
    度台上字第2453號、106年度台上字第749號、108年度台上
    字第1511號判決參照)。被上訴人既如前述有減少勞動能力
　　53.83%之情形，即屬勞動能力本身之侵害（永久性傷害），
    自得請求上訴人賠償其因減少勞動能力所受之損害，至於其
    將來可能獲得之工作收入，或平均工資之統計資料，僅為對
    於勞動能力喪失所為之金錢評價。是上訴人以被上訴人業經
    任職公司調整工作內容，薪資並未減少而主張被上訴人未喪
    失勞動能力53.83%云云，亦無足採。
　⑷再按勞動基準法第2條第3款規定：「工資，謂勞工因工作而
    獲得之報酬，包括工資、薪金及按計時、計日、計月、計件
    以現金或實物等方式給付之獎金、津貼及其他任何名義之經
    常性給與均屬之」。該所謂「因工作而獲得之報酬」者，係
    指符合「勞務對價性」而言，所謂「經常性之給與」者，係
    指在一般情形下經常可以領得之給付。判斷某項給付是否具
    「勞務對價性」及「給與經常性」，應依一般社會之通常觀
    念為之，其給付名稱為何，尚非所問(最高法院100年度台上
    字第801號判決參照)。查被上訴人於本件事故發生前6個月
    即自104年7月至同年12月之月薪依序為52,825元、58,613元
    、62,593元、56,542元、57,511元、61,126元，有台塑企業
    麥寮管理部108年3月26日（108）麥總字第19C4001DBED3號
    函檢附之所得清冊在卷可按（原審卷一第185至197頁），而
    依前開所得清冊所示，被上訴人每月領有固定本薪30,580元
    外，薪資項目中尚包括效率獎金、交通津貼、地區津貼、輪
    班津貼、免稅臨時加班費、假日加班費、伙食津貼等，均為
    被上訴人每月因工作所獲得之報酬，具有勞務對價性，且為
    台化公司每月固定發給項目之經常性給與，核屬被上訴人之
    工資，依此計算被上訴人於本件事故發生前6個月之平均薪
    資為58,202元｛計算式：（52,825＋58,613＋62,593＋
　　56,542＋57,511＋61,126）/6＝58,201.6，小數點以下四捨五
    入，下同｝。
　⑸再參諸被上訴人係00年0月0日生（參原審卷一第57頁勞保與
    就保資料），其自107年1月13日至法定退休年齡65歲即142
    年6月8日，尚有35年4月又26日，而以被上訴人平均月薪58,
    202元計算，被上訴人減少勞動能力之損害每年為375,962元
    （計算式：58,202×12×53.83%=375,961.6），依霍夫曼式計
    算法扣除中間利息（首期給付不扣除中間利息）核計其金額
    為7,782,763元【計算方式為：375,962×20.55381473+(375,
    962×0.40456621)×(20.9174511-20.55381473)=7,782,762.9
    3864964。其中20.55381473為年別單利5%第35年霍夫曼累計
    係數，20.9174511為年別單利5%第36年霍夫曼累計係數，
　　0.40456621為未滿一年部分折算年數之比例(4/12+26/365=0
    .40456621)】。扣除被上訴人於107年11月、12月、108年1
    月、2月仍在台化公司領取之薪資各34,248元、39,545元、
　　40,045元、42,100元，合計155,938元後（原審卷一第247至
    253頁所得清冊），被上訴人得請求上訴人賠償其減少勞動
    能力之損失計為7,626,825元（計算式：7,782,763－155,938
    ＝7,626,825）。
　⒊是以，被上訴人得請求上訴人賠償之金額為10,450,779元（
    計算式：444,223＋27,475＋890,000＋788,016＋7,626,825＋7,2
    40＋67,000＋600,000＝10,450,779）。
  ⒋又按保險人依本法規定所為之保險給付，視為被保險人損害
    賠償金額之一部分。被保險人受賠償請求時，得扣除之。強
    制汽車責任保險法第32條定有明文。查被上訴人已受領強制
    汽車責任保險理賠金20萬元一節，為兩造所不爭執(不爭執
    事項㈩)，則依前開規定，被上訴人受領之強制汽車責任保險
    理賠金視為上訴人損害賠償金額之一部分，應予扣除。經扣
    除後，上訴人應賠償被上訴人之金額合計為10,250,779元。
七、從而，上訴人依侵權行為法律關係，請求被上訴人給付10,2
    50,779元，及自陳述意見暨爭點整理狀繕本送達翌日（即
　　109年4月9日）起至清償日止，按週年利率5%計算之利息，
    為有理由，應予准許。原審就上開應准許部分為上訴人敗訴
    之判決，並無不合。上訴意旨指摘原審判決不當，求予廢棄
    改判，為無理由，應予駁回。
八、本件事證已臻明確，兩造其餘攻擊防禦方法及所用之證據，
    經本院斟酌後，認均不足以影響本判決之結果，爰不逐一論
    列，附此敘明。
九、據上論結，本件上訴為無理由，依民事訴訟法第449條第1項
    、第78條，判決如主文。
中　　華　　民　　國　　110 　年　　11　　月　　16　　日
                  民事第二庭    審判長法　官  吳上康
　　　　　　　　　
                                      法　官  李素靖
　　
                                      法　官  林育幟
上為正本係照原本作成。
上訴人如不服本判決，應於收受送達後20日內向本院提出上訴書
狀，其未表明上訴理由者，應於提出上訴後20日內向本院補提出
理由書狀（均須按他造當事人之人數附繕本），上訴時應提出委
任律師或具有律師資格之人之委任狀；委任有律師資格者，另應
附具律師資格證書及釋明委任人與受任人有民事訴訟法第466條
之1第1項但書或第2項（詳附註）所定關係之釋明文書影本。如
委任律師提起上訴者，應一併繳納上訴審裁判費。
被上訴人不得上訴。
中　　華　　民　　國　　110 　年　　11　　月　　16　　日

                                      書記官  羅珮寧
【附註】
民事訴訟法第466條之1：
⑴對於第二審判決上訴，上訴人應委任律師為訴訟代理人。但上
  訴人或其法定代理人具有律師資格者，不在此限。
⑵上訴人之配偶、三親等內之血親、二親等內之姻親，或上訴人
  為法人、中央或地方機關時，其所屬專任人員具有律師資格並
  經法院認為適當者，亦得為第三審訴訟代理人。
民事訴訟法第466條之2第1項：
上訴人無資力委任訴訟代理人者，得依訴訟救助之規定，聲請第
三審法院為之選任律師為其訴訟代理人。